【裁判字號】    99,監宣,16
【裁判日期】    990611
【裁判案由】    監護宣告
【裁判全文】
臺灣雲林地方法院民事裁定              99年度監宣字第16號
聲  請  人  乙○○
相  對  人  甲○○
上列聲請人聲請監護宣告事件，本院裁定如下：
    主    文
宣告甲○○（女、民國○○年○ 月○ 日生、國民身分證統一編號：
Ｚ000000000號）為受監護宣告之人。
選定乙○○（男、民國○○年○○月○ 日生、國民身分證統一編號：
Ｚ000000000號）為受監護宣告人之監護人。
指定陳粉（女、民國○○年○ 月○ 日生、國民身分證統一編號：Ｚ0
00000000號）為會同開具財產清冊之人。
聲請費用新臺幣壹仟元由受監護宣告之人負擔。
    理    由
一、聲請意旨略以：聲請人乙○○為相對人之長子，關係人陳粉
    則為相對人之長女。相對人因患有慢性阻塞性肺部疾病併呼
    吸衰竭之病症，於民國98年7 月14日經送往宏仁醫院診治至
    今仍無意識且須仰賴呼吸器方能維持生命，未來亦幾無恢復
    意識之可能，有診斷證明書可證。爰依民法第14條第1 項、
    民事訴訟法第598 條之規定，聲請對其為監護之宣告，並指
    定聲請人為相對人之監護人，暨指定關係人陳粉為會同開具
    財產清冊之人等語。
二、按對於因精神障礙或其他心智缺陷，致不能為意思表示或受
    意思表示，或不能辨識其意思表示之效果者，法院得因本人
    、配偶、四親等內之親屬、最近一年有同居事實之其他親屬
    、檢察官、主管機關或社會福利機構之聲請，為監護之宣告
    。受監護宣告之人應置監護人；法院為監護之宣告時，應依
    職權就配偶、四親等內之親屬、最近一年有同居事實之其他
    親屬、主管機關、社會福利機構或其他適當之人選定一人或
    數人為監護人，並同時指定會同開具財產清冊之人。法院為
    前項選定及指定前，得命主管機關或社會福利機構進行訪視
    ，提出調查報告及建議。監護之聲請人或利害關係人亦得提
    出相關資料或證據，供法院斟酌。法院選定監護人時，應依
    受監護宣告之人之最佳利益，優先考量受監護宣告之人之意
    見，審酌一切情狀，並注意下列事項：(一)受監護宣告之人之
    身心狀態與生活及財產狀況。(二)受監護宣告之人與其配偶、
    子女或其他共同生活之人間之情感狀況。(三)監護人之職業、
    經歷、意見及其與受監護宣告之人之利害關係。(四)法人為監
    護人時，其事業之種類與內容，法人及其代表人與受監護宣
    告之人之利害關係，民法第14條第1 項、第1110條、第1111
    條、第1111條之1 分別定有明文。
三、經查，聲請人上開主張，業據其提出戶籍謄本、宏仁醫院診
    斷證明書影本等件為證，且相對人經本院囑託臺灣板橋地方
    法院鑑定，該院法官在鑑定人即蕭中正醫院醫師陳威廷前呼
    喚其姓名均無反應，並經鑑定人陳威廷醫師鑑定稱：相對人
    甲○○因失智症，長期臥床，慢性阻塞性肺病，呼吸衰竭，
    有鼻胃管，氣管插管，四肢癱瘓，意識嗜睡，無法言語，對
    言語刺激無適當反應等語，有鑑定筆錄及精神鑑定報告書等
    件在卷可稽，堪信聲請人之主張屬實。本院審酌上情，認為
    相對人現已呈現長期臥床、昏迷、意識不清、無法言語之狀
    態，而無法表達其內心意思，日常生活起居均須他人協助照
    護，顯然已達不能為意思表示或受意思表示之情狀，故聲請
    人聲請對相對人為監護之宣告為有理由，應予准許。
四、次查，聲請人乙○○為受監護宣告人之長子，相對人配偶陳
    深江則已於98年9 月2 日死亡，另有女兒陳粉、陳明色、陳
    雪梨、陳素真、陳美玲等5 人之情，則據聲請人提出戶籍謄
    本、親屬系統表等件附卷可參。本院審酌上情，並考量聲請
    人係受監護宣告人之長子，並有意願擔任受監護宣告人之監
    護人，而受監護宣告人目前安置於宏仁醫院接受專業照護，
    位處臺北縣三重市境內，臨近聲請人住所，便於聲請人就近
    探視照顧等情狀，認聲請人應有監護受監護宣告人之能力，
    並適於任之，是由聲請人乙○○任監護人，符合受監護宣告
    人甲○○之最佳利益，爰依前揭規定，選定聲請人乙○○為
    受監護宣告之人甲○○之監護人。另本院參酌關係人陳粉為
    受監護宣告人之長女，且有擔任會同開具財產清冊之人之意
    願，復經受監護宣告人其他子女陳明色、陳雪梨、陳素真、
    陳美玲等4 人之同意，有同意書在卷可查，爰依上揭規定，
    指定關係人陳粉為會同開具財產清冊之人。
五、依民事訴訟法第608 條第1 項，裁定如主文。
中    華    民    國    99    年    6     月    11    日
                   家事法庭     法  官  黃瑞井
正本係照原本作成。
如不服本裁定關於選定監護人及指定會同開具財產清冊之人等部
分，應於送達後十日內向本院提出抗告狀，並繳納抗告費新臺幣
1千元；其餘關於宣告監護之部分，不得抗告。
中    華    民    國    99    年    6     月    11    日
                                書記官  鄭國銘
【附錄】：
‧民法第1099條
監護開始時，監護人對於受監護人之財產，應依規定會同遺囑指
定、當地直轄市、縣（市）政府指派或法院指定之人，於二個月
內開具財產清冊，並陳報法院。
前項期間，法院得依監護人之聲請，於必要時延長之。
‧民法第1099條之1
於前條之財產清冊開具完成並陳報法院前，監護人對於受監護人
之財產，僅得為管理上必要之行為。

司法院資訊處製作；財團法人民間司法改革基金會備份。
